最高法院刑事裁定　　　　　　　　　　111年度台抗字第100號
抗　告　人　莊心鳳（原名莊鳳嬌）
上列抗告人因違反銀行法案件，不服臺灣高等法院中華民國 110
年12月15日駁回其聲請再審之裁定（110年度聲再字第591號），
提起抗告，本院裁定如下：
    主  文
抗告駁回。
    理  由
一、按刑事訴訟法第420 條第1項第4款所稱「原判決所憑之通常
    法院或特別法院之裁判已經確定裁判變更者」，係指原判決
    以通常法院或特別法院之另一裁判，為認定事實之基礎而諭
    知有罪後，所憑之該裁判業經確定裁判變更者而言；如變更
    者非原判決所憑之裁判，即與原判決無涉，不得據變更之裁
    判對原判決聲請再審。又同條第1 項第6款及第3項規定，為
    受判決人之利益，得以發現單獨或與先前之證據綜合判斷，
    足認受有罪判決者應受無罪、免訴、免刑或輕於原判決所認
    罪名判決之新事實或新證據為由，聲請再審。且依此原因聲
    請再審者，應提出具體之新事實或新證據，由法院綜合新事
    實、新證據，與案內其他有利與不利之全部卷證，予以判斷
    ，而非徒就卷內業已存在之資料對於法院取捨證據之職權行
    使加以指摘。
二、本件抗告人莊心鳳對於原審法院109 年度金上訴字第18號刑
    事確定判決（下稱原判決，經本院110 年度台上字第3277號
    判決，以抗告人上訴不合法律上程式，予以駁回），依刑事
    訴訟法第420條第1項第4款、第6款規定聲請再審，聲請意旨
    如原裁定理由一所示，並提出臺灣臺中地方法院（下稱臺中
    地院）105年度金重訴字第1446號、106年度金重訴字第2690
    號刑事判決影本、聲請刑事再暫緩執行狀等資料、授權合約
    書、顧問費轉移同意書等事證。
三、原裁定略以：㈠、原判決綜合抗告人、共犯彭秋珠（經判處
    罪刑確定）等人之供述、證人即投資人廖阿垂等人之證言，
    卷附相關金融機關之匯款單據、帳戶存摺交易明細、匯款紀
    錄明細，及委託投資協議書、投資明細、VIP 娛樂國際集團
    （下稱VIP 集團）投資方案文宣、廣告、投資配套等資料、
    LINE群組對話紀錄，暨案內相關證據資料相互勾稽，認定抗
    告人經友人黃保龍介紹認識VIP 集團成員，參加在飯店舉辦
    之說明餐會，陸續匯款投資VIP 集團配套方案，並主動邀約
    介紹主要從事招攬下線投資人之彭秋珠與VIP 集團成員顧問
    王俊元等人見面，鼓吹彭秋珠投資，抗告人即與彭秋珠及VI
    P 集團成員出於共同違反銀行法及多層次傳銷管理法規定之
    犯意聯絡，自民國105 年6月28日起至同年9月12日止先後招
    攬下線投資人廖阿垂等人，再由廖阿垂引介黃嬿如、蕭娣貞
    ，余台玲引介顏金絨，蕭娣貞再引介劉家伶、周芃萱、黎曉
    瓊、趙光會、李傳平，李傳平再引介王怡、張貴華等人參加
    VIP集團投資方案，陸續匯款至VIP集團指定帳戶或交付現金
    ，合計投資金額高達48萬8,000歐元，換算新臺幣為2,000萬
    8,000元，以此方式非法吸金等情，該當於銀行法第125條第
    1項前段及犯多層次傳銷管理法第29條第1項之犯罪構成要件
    ，已於判決詳細敘明所憑證據及理由，並就抗告人否認犯行
    及所辯認不足採予以論述，並無違反經驗法則及論理法則；
    ㈡、臺中地院上開判決雖同屬違反銀行法案件，惟並非原判
    決憑以認定事實基礎之判決，核與刑事訴訟法第420條第1項
    第4 款所稱「原判決所憑之通常法院或特別法院之裁判已經
    確定裁判變更者」得聲請再審之要件不符；㈢、抗告人提出
    之聲請刑事再暫緩執行狀等資料，係其接獲臺灣新北地方檢
    察署檢察官通知到案執行之傳票命令後，向該署檢察官聲請
    暫緩執行之書狀暨所附文件，難謂係得據以聲請再審之新事
    實或新證據。至抗告人提出之授權合約書，主張其因疫情影
    響無正當收入，未能與告訴人和解，致影響判決結果，如今
    其將取得一筆款項，期以之用於再審程序，釐清事件真相云
    云，審酌原判決理由之說明，單獨或與先前之證據綜合判斷
    ，尚不足以影響原判決有罪認定之結果，而非新證據等情，
    業經記明其判斷理由。乃認本件聲請再審為無理由，因而駁
    回抗告人再審之聲請，揆之首揭說明，經核並無違誤。
四、抗告意旨並未指明原裁定究竟有如何違法或不當之情形，無
    非仍執其在原審聲請再審之相同主張及理由，對於原判決採
    證認事職權之適法行使暨已明確論斷說明之事項，再事爭論
    ，並徒執己見，漫事指摘原判決仍有再議空間，據以請求撤
    銷原裁定而准其再審，其抗告為無理由，應予駁回。
據上論結，應依刑事訴訟法第412條，裁定如主文。
中    華    民    國   111    年    2     月    9     日
                  刑事第九庭審判長法  官  段  景  榕  
                                  法  官  楊  力  進  
                                  法  官  汪  梅  芬  
                                  法  官  宋  松  璟  
                                  法  官  鄧  振  球  
本件正本證明與原本無異
                                  書記官
中    華    民    國   111    年    2     月    11    日